【裁判字號】    99,易,1057
【裁判日期】    990706
【裁判案由】    詐欺
【裁判全文】
臺灣高雄地方法院刑事判決              99年度易字第1057號
公  訴  人  臺灣高雄地方法院檢察署檢察官
被      告  丙○○
上列被告因詐欺案件，經檢察官提起公訴（99年度偵緝字第710
號）及移送併辦（99年度偵字第12485號），本院判決如下：
    主  文
丙○○幫助意圖為自己不法之所有，以詐術使人將本人之物交付
，處拘役伍拾日，如易科罰金，以新臺幣壹仟元折算壹日。
    事  實
一、丙○○明知金融帳戶乃個人現金管理及流動之重要工具，一
    般國民向金融機關開立帳戶而經發給存摺、提款卡（金融卡
    ）等個人帳戶憑證原屬易事，苟有無端收集他人存摺、提款
    卡者，其目的除供向他人犯詐欺取財等財產犯罪時，做為取
    款之人頭帳戶以規避查緝外，幾無他用，竟仍基於幫助詐欺
    取財之不確定故意，於民國98年8 月20日前某日，在不詳地
    點，將其向中華郵政股份有限公司三庄郵局開立，帳號：00
    00000-0000000 號帳戶之存摺、提款卡及密碼交付予某不詳
    姓名、性別、年籍之人使用。嗣其人取得上開帳戶後，旋基
    於意圖為自己不法所有之詐欺犯意，自行或推由與其有上開
    共同犯意聯絡之人，依序為如下行為：(一)於98年8 月20日某
    時，冒用華南商業銀行行員名義致電向甫以轉帳方式購物之
    消費者甲○○詐稱轉帳作業有誤，須以提款機解除，否則將
    遭連續扣款而受損云云，致甲○○因陷於錯誤，於同日晚間
    9 時17分13秒，按指示操作郵局附設提款機而將其存在華南
    銀行帳戶內之新臺幣（下同）29,988元存款轉匯入丙○○上
    開郵局帳戶內而受有損害；(二)於98年8 月20日前某時在網路
    上虛偽刊登販售行動電話廣告，致乙○○於98年8 月20日晚
    間9 時至11時間，在其位在雲林縣虎尾鎮頂溪里崁腳35之1
    住處上網瀏覽該網頁時，誤信為真而陷於錯誤，於98年8 月
    21 日 上午11時28分許，前往坐落雲林縣虎尾鎮○○路之彰
    化銀行匯款6,100 元至丙○○上開郵局帳戶而受有損害。嗣
    因甲○○於匯款後發現有異而報警循線查獲。
二、案經甲○○訴由高雄縣政府警察局林園分局報告、雲林縣警
    察局虎尾分局報告臺灣雲林地方法院檢察署檢察官呈由臺灣
    高等法院檢察署檢察長令轉臺灣高雄地方法院檢察署檢察官
    偵查起訴及移送併辦。
    理  由
臺、證據能力部分：按被告以外之人於審判外之陳述，雖不符刑
    事訴訟法第159 條之1 至之4 之規定，然經當事人於審判程
    序同意作為證據，法院審酌該言詞陳述或書面陳述作成時之
    情況，認為適當者，亦得為證據，刑事訴訟法第159 條之5
    第1 項定有明文。本判決後開引用具有傳聞證據性質之證據
    資料，已經檢察官、被告及其辯護人於審理期日同意為證據
    使用，是其縱無刑事訴訟法第159 條之1 至第159 條之4 或
    其他傳聞法則例外之情形，亦經本院審酌該證據作成之情況
    ，既無違法取得情事，復無證明力明顯過低等情形，以得供
    做法院判斷事實之依據為適當，認為均有證據能力，得為證
    據。
貳、實體部分：
一、訊據被告丙○○於本院審理時，對於前揭時地甲○○、乙○○遭人以上開方式詐騙而匯款至其所有前述帳號帳戶之事實
    均不爭執，然矢口否認有公訴意旨指述之幫助詐欺犯行，辯
    稱：伊不慎遺失上開帳戶之存摺、提款卡，並非自行交付他
    人使用，印章亦仍在伊持有中，至於密碼可能是伊僅單純以
    重複同一號碼組成之數字設定而遭破解所致云云。惟查：
  (一)上開郵局帳戶為被告丙○○所設立，於前揭時地經人持以向
    被害人甲○○、乙○○行電話詐騙時，指定為匯款之人頭帳
    戶，而經上開被害人將款項匯入等情，除據證人甲○○、乙○○於警詢中證述綦詳，並有內政部警政署反詐騙諮詢專線
    紀錄表、郵政自動櫃員機交易明細表、受理詐騙帳戶通報警
    示簡便格式表、中華郵政股份有限公司鳳山郵局98年9 月4
    日鳳營字第0980101150號函及附件開戶資料、交易明細、彰
    化商業銀行自動櫃員機交易明細表、郵局櫃檯監視攝影截印
    照片2 幀在卷可稽，堪信為真。
  (二)被告丙○○於本院審理時，雖辯稱上開帳戶之存摺、提款卡
    係因不慎遺失，然就其遺失之經過為何，於偵查中經檢察官
    訊問時原辯稱：伊開戶後沒多久就遺失了，伊不知是何時、
    何地發生的，可能是放在衣服裏面不見的；應該是伊放在衣
    服裏，帶出去沒帶回來（臺灣高雄地方法院檢察署99年度偵
    緝字第710 號案卷第31頁、第32頁）云云，嗣本院審理時，
    卻辯稱：（存摺、提款卡）係在騎車時從身上掉下遺失（本
    院99年度易字第1057號案卷〔下稱本院卷(二)〕第18頁）云云
    ，前後矛盾；另就密碼設定部分，其在本院審理時辯稱：伊
    的密碼是連續（重複）以同一個數字設定，可能是這個原因
    而被盜用（本院卷(二)第15頁）云云，要亦與其在準備程序時
    儼然表示已經完全忘記之辯詞（本院99年度審易字1760號案
    卷〔下稱本院卷(一)〕第17頁），亦有不符，均無從採信。
  (三)衡情，姑不論存摺、提款卡等帳戶憑證除為個人財產管理之
    重要工具，若不慎遺失，猶有遭人冒用為犯罪工具之鉅大風
    險，此為一般社會大眾所周知之常識，初已非被告丙○○所
    能諉為不知者，茲被告丙○○既辯稱其設立前開帳戶之目的
    ，係因失業需要家人匯款而專程開設，乃其維持日常生活開
    銷所不可或缺之物，然依卷附交易明細所示，其自98年6 月
    22日開戶存入100 元並旋即自窗口提領一空後，至98年8 月
    18日即上開被害人遭詐騙前夕再經不詳之人跨行匯入疑似測
    試款80元之外，全無任何交易往來紀錄，苟如所辯係因帳戶
    甫申辦未幾即告遺失所致，依常情縱以其戶內並無款項而未
    予掛失，要亦應立即開立他戶供領取前述生活費之用，乃其
    在本院審理時辯稱除上開帳戶外，竟不曾申請其他帳戶使用
    ，顯與事理不符。又提款密碼乃用以管理個人帳戶之關鍵資
    訊，為避免輕易遭破解，國內各金融機構均採用阿拉伯數字
    6 至12碼之設計，即由一百萬（10的7 次方）至一兆（10的
    13次方）組數字組合而成，並由帳戶所有人自由設定，堪可
    杜絕遭憑空猜中或其他可能洩露之弊端，果如被告丙○○所
    言，其設定密碼係重複以單一號碼組成，持有人若不知其設
    定之位數，單以相同阿拉伯數字排列組成6 位至12位數字之
    機率亦有70種組合（10×7 ），已難在一般提款機所提供3
    次測試機會中偶合，遑論其就該密碼各位均為同一數字原無
    從知悉，是被告丙○○辯稱其未將上開帳戶之存摺、提款卡
    交付他人使用，該密碼係遭持有人偶然猜中云云，顯係飾卸
    之詞，不足採信。其以存摺、提款卡及密碼供他人做本件詐
    欺取財犯罪人頭帳戶之犯罪事實，堪予認定。
  (四)今查，政府因近年不法集團以電話向不特定人詐稱中獎、購
    物之需、退稅、擄人勒贖、信用卡遭盜用等方式，騙取被害
    人匯款或依指示操作自動櫃員機轉帳至預先取得供規避查緝
    人頭帳戶之詐騙行為猖獗，不僅早已透過媒體、廣告大力宣
    導防範，並成立專責之反制、偵辦單位，就現代國人日常生
    活經常須接觸之自動櫃員機周圍及操作時顯示之畫面，亦無
    不以醒目之方式再三提醒，行政院猶因而作成降低每日可轉
    帳金額上限等，限制人民以自動設備進行金融交易活動之重
    大政策，自非依卷附個人資料為64年次、受有專科肄業教育
    程度，並有多年社會共同生活經驗之被告丙○○所能諉為不
    知者，其前揭時地交付上開帳戶憑證時，主觀上對於收集者
    之目的係用以為犯詐欺取財罪之人頭取款帳戶使用，顯有預
    見，就嗣後發生該結果，亦不違背其本意，足堪認定。
  (五)綜上所述．本件被告丙○○前揭被訴之犯罪事證已臻明確，
    應依法論科。
二、查被告丙○○就上開向其取得存摺、提款卡及密碼之不詳姓
    名、性別、年籍之人實施之詐欺犯罪行為，並無犯意聯絡或
    行為分擔，其以存摺、提款卡及密碼提供而予詐欺犯行以助
    力者，並非刑法詐欺罪之構成要件行為，是核被告丙○○所
    為，係刑法第30條第1 項前段、第339 條第1 項詐欺取財罪
    之幫助犯。被告丙○○以一個交付帳戶之行為，幫助上開正
    犯對甲○○、乙○○2 人犯詐欺取財罪，係以一行為觸犯數
    罪名，侵害數法益，應依刑法第55條想像競合犯之例，從一
    重處斷而僅論一個幫助詐欺取財罪，並依同法第30條第2 項
    規定，按正犯之刑減輕之。公訴意旨雖僅起訴被告幫助詐欺
    被害人甲○○，至於幫助詐欺乙○○部分則未據起訴，惟此
    部分與經起訴部分有裁判上一罪關係，本院自得併予審理，
    附此敘明。
三、爰審酌被告丙○○之年齡、品行、智識能力、犯罪情狀、手
    段、犯罪所生之損害，其為64年1 月19日出生、受有專科肄
    業教育程度、業工之人，有警詢年籍資料附卷可參，並據其
    在本院審理時自陳在卷，前揭犯罪時年34歲，正值青壯，前
    曾因施用毒品經法院裁定送觀察、勒戒，有臺灣高等法院被
    告前案紀錄表及臺灣高雄地方法院檢察署刑案資料查註紀錄
    表各1 份在卷可按，又其不顧詐騙集團對於社會治安所造成
    嚴重危害，猶助長犯罪集團氣焰，擾亂社會安寧，對治安所
    生危害非輕，及其犯罪後態度等一切情狀，量處如主文所示
    之刑，又審酌其年齡、職業、收入、社會地位等節，並諭知
    易科罰金之折算標準如主文所示，以資儆懲。
據上論斷，應依刑事訴訟法第299 條第1 項前段，刑法第30條第
1 項前段、第2 項、第339 條第1 項、第55條、第41條第1 項前
段，刑法施行法第1 條之1 ，判決如主文。
本案經檢察官李茂增到庭執行職務
中    華    民    國    99    年    7     月    6     日
              刑事第十九庭  審判長法  官  陳志銘
                                  法  官  吳芝瑛
                                  法  官  陳松檀
以上正本證明與原本無異。
如不服本判決應於收受本判決送達後10日內向本院提出上訴書狀
，其未敘述上訴理由者，並得於提起上訴後10日內向本院補提理
由書狀（均須按他造當事人之人數附繕本）「切勿逕送上級法院
」
中    華    民    國    99    年    7     月    7     日
                                  書記官  彭帥雄
附錄本判決論罪之法條：
刑法第339條第1項
意圖為自己或他人不法之所有，以詐術使人將本人或第三人之物
交付者，處五年以下有期徒刑、拘役或科或併科一千元以下罰金
。

司法院資訊處製作；財團法人民間司法改革基金會備份。
